【裁判字號】    97,交聲,593
【裁判日期】    970530
【裁判案由】    聲明異議
【裁判全文】
臺灣高雄地方法院交通事件裁定         97年度交聲字第593號
原處分機關  高雄市政府交通局
異  議  人
即受處分人  甲○○
上列異議人因違反道路交通管理處罰條例案件案件，不服高雄市
政府交通局民國97年3 月5 日高市府交裁字第32-BO00000000 號
所為之裁決處分，聲明異議，本院裁定如下：
    主  文
異議駁回。
    理  由
一、異議意旨略以：異議人即受處分人甲○○於民國94年3 月5
    日晚上8 時許，駕駛牌照號碼CG-0516 號自用小客車自高雄
    市○○街西往東行經與晉元街交岔路口時，適有廖邦雄駕駛
    牌照號碼YM-3425 號自用小客車自晉元街北向南行至該處，
    雙方發生擦撞之交通事故。嗣經警員到場處理，僅拍照存證
    ，並未開單舉發異議人有何支線道不讓幹線道先行之違規，
    何況當時何人違規尚無從判定。詎事發3 年後竟收受違規之
    裁罰，依道路交通管理事件統一裁罰基準即處理細則第23條
    第1 項、第44條第1 項之規定，顯已逾期裁罰，亦有違法。
    本件異議人已與對方和解，請勿再擾民等語。
二、經查：
（一）按汽車駕駛人，爭道行駛，支線道車不讓幹線道車先行者
      ，處新臺幣600 元以上1,800 元以下罰鍰。道路交通管理
      處罰條例第45條第9 款前段定有明文。次按行至無號誌或
      號誌故障而無交通指揮人員指揮之交岔路口，支線道車應
      暫停讓幹線道車先行。又交岔路口未達設置行車管制號誌
      之標準，得於幹道設置閃光黃燈，於支道設置閃光紅燈。
      道路交通安全規則第102 條第1 項第2 款前段、道路交通
      標誌標線號誌設置規則第229 條第4 款第2 目亦分別訂有
      明文。
（二）異議人於上揭時地駕車行經上開交岔路口與他人發生交通
      事故之事實，業經本院向高雄市政府警察局交通警察大隊
      調閱相關事證核閱無誤，有該隊函附之道路交通事故現場
      圖、道路交通事故調查報告表（一）（二）、交通事故談
      話紀錄表及事故現場照片等在卷可稽。依該道路交通事故
      現場圖及調查報告表所載示內容，該交岔路口孝順街單向
      車道有5.1 公尺之路寬，其方向設置閃光黃燈；晉元街單
      向車道路寬為5 公尺，該行進方向則設有閃光紅燈。是依
      上開規定可知，異議人之車輛行向為支線道，廖邦雄之車
      輛行向為幹線道，該路權歸屬係在廖邦雄一方，可以認定
      。再觀之道路交通事故現場圖雙方車輛擦撞後相關位置，
      異議人車輛停止位置在其車道停止線前方約4.2 公尺，廖
      邦雄車輛距其車道停止線前方約8.6 公尺，異議人車輛並
      向左側閃避進入晉元街對向車道，最後係異議人車輛右前
      車頭撞擊廖邦雄車輛之右後車身，可推知係廖邦雄車輛先
      駛入該交岔路口後，異議人車輛未注意發現，仍前駛進入
      該交岔路口，始會發生如道路交通事故現場圖所顯示之情
      形。則異議人有爭道行駛，支線道車不讓幹線道車先行之
      違規事實，已甚明確。
（三）異議人固辯稱3 年後突然收受違規舉發，已逾期裁罰，並
      有擾民之嫌等語。然查：
   1、異議人於上揭時地違規情事，事證明確，業經高雄市政府
      警察局交通警察大隊至現場處理完畢，依道路交通事故處
      理規範第18點第1 目之規定，事後由審核小組分析肇事原
      因而製單舉發。舉發日期為94年4 月28日，同年5 月3 日
      以掛號方式郵寄送達至異議人當時戶籍地址高雄市○○區
      ○○街12號，並由異議人之同居人姐姐蔡雅冠蓋章收受等
      情，有高雄市政府警察局交通警察大隊高市交警字第0970
      011210號函文、高雄市政府警察局高市警交字第B0000000
      0 號舉發違反道路交通管理事件通知單、異議人遷徙紀錄
      資料查詢結果及送達證書各1 份在卷足據，是本件違規舉
      發業經依法舉發，並合法送達，尚無異議人所指未經舉發
      即逕行裁罰之情事。
   2、至關於行政罰裁處權之消滅時效，道路交通管理處罰條例
      並無明文。惟道路交通管理處罰條例所規定之違規處罰，
      本具有行政罰之性質，依同條例第2 條規定：「本條例未
      規定者，依其他法律規定。」是其裁罰自有行政罰法之適
      用。又道路交通管理事件統一裁罰基準及處理細則第44條
      第1 項雖規定：「違反道路交通管理事件行為人，未依規
      定自動繳納罰鍰，或未依規定到案聽候裁決，處罰機關應
      依基準表於舉發違反道路交通管理事件通知單送達且逾越
      應到案期限60日之3 個月內逕行裁決之」。然此係主管機
      關即交通部與內政部為補充道路交通管理處罰條例未明訂
      裁決時效所為之補充性行政命令，因該細則第44條第1項
      並未規定違反時有何失權之效果，解釋上僅屬訓示規定。
      是本件判斷裁罰是否逾越消滅時效之限制，應以行政罰法
      相關規定為其依歸，先予敘明。
   3、按行政罰法第27條第1 項、第2 項分別明定「行政罰之裁
      處權，因3 年期間之經過而消滅。前項期間，自違反行政
      法上義務之行為終了時起算。但行為之結果發生在後者，
      自該結果發生時起算。」然行政罰法係於94年1 月14 日
      經立法院三讀通過，並經總統於同年2 月5 日公布，且該
      法第46條亦規定「本法自公布後一年施行。」是行政罰法
      自95年2 月5 日起始生效力。又同法第45條第2 項另規定
      「前項行政罰之裁處權時效，自本法施行之日起算」，係
      指自行政罰法95年2 月5 日施行之日起，計算3 年之裁處
      權時效，並非自違反行政法上義務之行為結束日起計算。
      此乃明定行政罰法生效後，行政機關得溯及適用行政罰，
      足見本件裁處權有3 年期間之限制，且該時效期間起算時
      點，雖行政罰法第27條第2 項及第45條第2 項均有規定，
      惟行政罰法第27條第2 項未設有任何條件限制，屬一般規
      定，而行政罰法第45條第2 項，則明文僅限於就行政罰法
      生效前行為，於行政罰法生效後裁處之適用，屬特別規定
      ，自應優先適用。從而本件裁罰有關裁處權時效起算時點
      ，應適用同法第45條第2 項規定，亦有行政院94年8 月8
      日以院臺規字第0940020908號函文「行政機關因應行政罰
      法施行應注意之法制事項第十項」可供參照。
   4、再按行政罰法第45條第1 項規定：「本法施行前違反行政
      法上義務之行為應受處罰而未經裁處，於本法施行後裁處
      者，除第15條、第16條、第18條第2 項、第20條及第22條
      規定外，均適用之。」足見本法施行前違法行政法上義務
      之行為應受處罰而未經裁處者，於本法施行後裁處時，其
      裁處權時效，除非個別行政法律另有規定，依其規定外，
      均自本法施行之日起算（行政罰法45條第3 項立法意旨參
      照）。準此，本件原處分機關即高雄市政府交通局雖於97
      年3 月5 日始對異議人裁處罰鍰，惟該裁處權時效起算日
      ，依前揭說明，應自95年2 月5 日起算3 年（即裁罰權之
      時效應計至98年2 月4 日），故本件異議人雖於94年3 月
      8 日有上開交通違規，且於95年2 月5 日行政罰法施行前
      ，未經裁處，嗣於行政罰法施行後始為裁決，依前開行政
      罰法第45條第2 項規定，自難認本件裁決已逾越裁罰時效
      。至異議人縱已與對方達成和解，與所應有無違規及應否
      受罰尚不生影響，附此敘明。
（四）綜上所述，本件原處分機關裁決時，既係在上開裁決權時
      效之內，而異議人合法收受違規舉發通知單後，本應依其
      上所載到案日期即94年5 月27日前陳述意見或繳納罰鍰，
      依違反道路交通管理事件統一裁罰基準表之規定，顯已逾
      越應到案日期60日以上，原處分機關據以裁罰1,800 元，
      並記違規點數一點，洵無違誤。從而，異議人提起本件異
      議，為無理由，應予駁回。
三、據上論斷，應依道路交通案件處理辦法第19條，裁定如主文
    。
中    華    民    國    97    年    5     月    30    日
                  交通法庭    法  官  李嘉益
以上正本證明與原本無異。
如不服本裁定，應於收受送達後5 日內向本院提出抗告狀。
中    華    民    國    97    年    5     月    30    日
                              書記官  郭南宏


司法院資訊處製作；財團法人民間司法改革基金會備份。
